臺灣高等法院刑事判決　　　　　　　　96年度上易字第2264號
上　訴　人　臺灣板橋地方法院檢察署檢察官
被　　　告　甲○○
　　　　　　　　　　　 Ｂ室
上列上訴人因被告違反毒品危害防制條例案件，不服臺灣板橋地
方法院96年度易字第1166號，中華民國96年7月31日第一審判決
（起訴案號：臺灣板橋地方法院檢察署96年度毒偵字第1391號）
，提起上訴，本院判決如下：
    主  文
上訴駁回。
    理  由
一、本件上訴意旨略以：
（一）按「被告於五年內已再犯，經依法追訴處罰，從其第二次
      （或第三次以上）再度施用毒品之時間，在初犯經觀察、
      勒戒或強制戒治執行完畢釋放五年以後，已不合於「五年
      後再犯」之規定，且因已於「五年內再犯」，顯見其再犯
      率甚高，原實施觀察、勒戒或強制戒治，已無法收其實效
      ，即應依該條例第十條處罰。
（二）「第三次（或第三次以上）施用毒品之時間，是否宜有期
      間限制？以多久為適宜？則分屬刑事政策、專門醫學之範
      圍，非審判機關所能決定，有待循立法途徑解決。」，有
      最高法院九十五年度第七次刑事庭會議決議可資參酌，查
      被告於民國（下同）八十八年初犯經觀察、勒戒完畢後，
      五年內之八十九年又再犯，經臺灣臺北地方法院以八十九
      年度簡字第一二０一七號判處有期徒刑四月，故依上開決
      議意旨，本件被告於九十六年間第三次施用毒品，自應依
      法訴追。另被告於八十八年經觀察、勒戒完畢，嗣於八十
      九年復經觀察、勒戒及強制戒治完畢，仍再度施用毒品，
      顯見保安處分已無法收其實效，應依法毒品危害防制條例
      第十條之規定處罰。
（三）因依刑事訴訟法第三百四十四條第一項、第三百六十一條
      提起上訴云云。
二、本件原公訴意旨略以：被告甲○○前因施用毒品案件，經臺
    灣臺北地方法院以八十八年度毒聲字第八九二號裁定送觀察
    、勒戒後，認無繼續施用毒品之傾向，由臺灣臺北地方法院
    檢察署檢察官以八十八年度偵字第五三九一號為不起訴處分
    確定。復因施用毒品案件，經同院以八十九年度毒聲字第二
    三三一號裁定送觀察、勒戒後，認有繼續施用毒品之傾向，
    再經同院以八十九年度毒聲字第二六八二號裁定送強制戒治
    ，於民國九十年十月十九日執行完畢釋放出所，並經同院以
    八十九年度簡字第一二○七號判處有期徒刑四月確定，於九
    十年十月二十二日易科罰金執行完畢（不構成累犯）。詎猶
    不知悔改，復基於施用第二級毒品甲基安非他命之犯意，於
    九十六年二月七日為警採尿回溯前九十六小時內某時，在臺
    北縣板橋市○○○路○段七巷十號五樓五B室之住處，施用
    甲基安非他命，嗣於同日下午一時許，在上址為警查獲，並
    扣得其所有之吸食器二支及殘渣袋一包。因認被告甲○○涉
    犯毒品危害防制條例第十條第二項之施用第二級毒品罪嫌云
    云。
三、本院查：
（一）按起訴之程序違背規定者，應諭知不受理之判決，刑事訴
      訟法第三百零三條第一款定有明文。
（二）次按九十二年七月九日修正公布，自九十三年一月九日起
      施行之毒品危害防制條例第二十條、第二十三條，依施用
      第一、二級毒品者之犯次為「初犯」、「五年內再犯」或
      「五年後再犯」，異其刑事處遇程序，規定「初犯」者，
      經觀察、勒戒或強制戒治後，應為不起訴處分或不付審理
      之裁定，亦即以觀察、勒戒或強制戒治之保安處分代替刑
      事訴追；經觀察、勒戒或強制戒治執行完畢釋放後「五年
      內再犯」者，依法追訴或裁定交付審理；至於經觀察、勒
      戒或強制戒治執行完畢釋放後「五年後再犯」者，亦適用
      「初犯」以保安處分代替刑事訴追之程序。其立法理由謂
      因施用第一級或第二級毒品者具「病患性犯人」之特質，
      故對「初犯」者，送觀察、勒戒，戒除其身癮，或進一步
      施以強制戒治，戒除其心癮；經觀察、勒戒或強制戒治執
      行完畢釋放後「五年後再犯」者，因前所實施之觀察、勒
      戒或強制戒治已收五年之遮斷效，足以遮斷其施用毒品之
      毒癮，故仍適用「初犯」以保安處分代替刑事訴追之程序
      。至經觀察、勒戒或強制戒治執行完畢釋放後「五年內再
      犯」者，因其再犯率甚高，原實施之觀察、勒戒及強制戒
      治既已無法收其實效，爰依法追訴或裁定交付審理。故施
      用第一、二級毒品者，除曾經觀察、勒戒或強制戒治執行
      完畢後五年內再犯之情形外，均仍得適用以保安處分代替
      刑事訴追程序之規定，並不限於初犯施用毒品者。則初犯
      施用毒品罪後，於五年內第二次再犯，因時值毒品危害防
      制條例修正前，經依修正前舊法追訴處罰同時並施以強制
      戒治，嗣於該條例修正公布並施行後，始第三次（或第三
      次以上）再犯，且其行為時，距第二次再犯而經觀察、勒
      戒或強制戒治執行完畢釋放時之間隔已滿五年者，依其第
      二次再犯經保安處分執行完畢釋放後五年內未曾再犯之情
      形以觀，核與初犯經保安處分執行完畢釋放後「五年內再
      犯」者，其再犯率高，原實施之觀察、勒戒及強制戒治已
      無法收其實效之情形則迥不相侔，而與「五年後再犯」者
      ，已收五年遮斷效之情形相同；本於上開對具治療成效之
      病患性毒品犯，期能藉由強制治療之保安處分戒除其身、
      心癮之立法本旨，自應認與五年後再犯之情形相同，仍適
      用以保安處分代替刑事訴追之規定（參見最高法院九十六
      年台非字第一二三號判決）。
（三）本件被告甲○○於前揭時地施用第二級毒品甲基安非他命
      ，且上開扣案之吸食器二支、殘渣袋一包均為其所有，係
      供其施用第二級毒品甲基安非他命所用之物等情，業據被
      告甲○○於原審審理時坦承不諱，並有上開吸食器二支、
      殘渣袋一包扣案可資佐證。而被告甲○○為警查獲時所採
      集之尿液，經送請台灣尖端先進生技醫藥股份有限公司檢
      驗結果，認甲基安非他命呈陽性反應一節，亦有該公司九
      十六年二月十四日濫用藥物檢驗報告及臺北市政府警察局
      北投分局查獲麻藥案件尿液送驗紀錄簿各一紙附卷可稽，
      固堪信為真實。惟被告前於八十八年間，因施用毒品案件
      ，經臺灣臺北地方法院以八十八年度毒聲字第八九二號裁
      定送觀察、勒戒後，認無繼續施用毒品之傾向，由臺灣臺
      北地方法院檢察署檢察官以八十八年度偵字第五三九一號
      為不起訴處分確定；再於八十九年間，因施用毒品案件，
      經臺灣臺北地方法院以八十九年度毒聲字第二三三一號裁
      定送觀察、勒戒後，認有繼續施用毒品之傾向，再經該院
      以八十九年度毒聲字第二六八二號裁定送強制戒治處所施
      以強制戒治，於九十年十月十九日執行完畢釋放出所，且
      此次犯行併經檢察官提起公訴，經臺灣臺北地方法院於八
      十九年十一月十六日以八十九年度簡字第一二○七號判處
      有期徒刑四月，並於八十九年十二月七日確定，再於九十
      年十月二十二日易科罰金執行完畢，有全國施用毒品案件
      記錄表、臺灣板橋地方法院檢察署全國刑案資料查註表及
      本院被告前案紀錄表各一件附卷可稽；足見該強制戒治期
      滿及上開二犯之徒刑執行完畢迄本件犯罪時間均已逾五年
      ，揆諸前揭說明，被告甲○○本件施用第二級毒品甲基安
      非他命顯係在前開強制戒治期滿及二犯徒刑執行完畢五年
      後，自與毒品危害防制條例第二十三條規定之起訴程序不
      符，應為諭知不受理之判決。
（四）原審據上理由，以公訴人之起訴程序違背規定者，而依刑
      事訴訟法第三百零三條第一款之規定諭知公訴不受理之判
      決，經核其認事用法並無不當。
（五）至公訴人之上訴意旨所舉最高法院九十五年度第七次刑事
      庭會議決議，依據該決議第二點所載：「．．．，從而依
      修正後之規定，僅限於『初犯』及『五年後再犯』二種情
      形，始應先經觀察、勒戒或強制戒治程序。倘被告於五年
      內已再犯，經依法追訴處罰，縱其『第三次（或第三次以
      上）』再度施用毒品之時間，在『初犯』經觀察、勒戒或
      強制戒治執行完畢釋放五年以後，已不合於『五年後再犯
      』之規定，且因已於『五年內再犯』，顯見其再犯率甚高
      ，原實施觀察、勒戒或強制戒治，已無法收其實效，即應
      依該條例第十條處罰。」云云（參見附卷該決議內容），
      就該決議所指，係指「第三次」施用毒品係在「初犯」經
      觀察、勒戒或強制戒治執行完畢釋放五年以後，而非指「
      第三次」施用毒品係在「第二次」再犯經觀察、勒戒或強
      制戒治執行完畢釋放五年以後，是上訴意旨不無誤會。至
      於上訴意旨所指該決議所載：「第三次（或第三次以上）
      施用毒品之時間，是否宜有期間限制？以多久為適宜？則
      分屬刑事政策、專門醫學之範圍，非審判機關所能決定，
      有待循立法途徑解決。」乙節，與本案之事實認定及法律
      之適用，無直接關係，並此敘明。
四、綜上所述，本件原審以公訴人之起訴程序違背規定者，而公
    訴不受理之諭知，經核其認事用均無不合。本件公訴人上訴
    ，據上訴意旨載所載理由指摘原判決不當，為無理由，應予
    駁回，並不經言詞辯論為之。
五、據上論斷，應依刑事訴訟法第三百六十八條、第三百七十二
    條，判決如主文。
中　　華　　民　　國　　96　　年　　9 　　月　　28　　日
                  刑事第三庭審判長法  官  許國宏
                                  法  官  楊貴志
                                  法  官  許增男
以上正本證明與原本無異。
不得上訴。
                                  書記官  葉金發
中　　華　　民　　國　　96　　年　　9 　　月　　28　　日
